臺灣桃園地方法院民事判決　　　　　　　 96年度訴字第190號
原　　　告　　華南商業銀行股份有限公司
法定代理人　　乙○○
訴訟代理人　　丙○○
　　　　　　　丁○○
被　　　告　　甲○○
上列當事人間清償債務事件，經本院於民國96年5 月10日言詞辯
論終結，判決如下：
    主  文
被告應給付原告美金伍萬捌仟壹佰肆拾伍元捌角肆分，及如附表
一所示之利息、違約金，並得按給付時原告牌告美金即期賣出匯
率折算新台幣給付。
被告應給付原告新台幣貳佰陸拾參萬捌仟伍佰陸拾參元及如附表
二所示之利息、違約金。
訴訟費用由被告負擔。
本判決第一項、第二項於原告分別以新台幣陸拾肆萬元、新台幣
捌拾柒萬玖仟元或同面額之中央政府建設公債九十年度甲類第一
期債票為被告供擔保後，各得假執行。
    事  實
甲、原告方面：
壹、聲明：如主文所示，並願供擔保請准宣告假執行。
貳、陳述：
一、緣第三人弘曆國際有限公司（下稱弘曆公司）為便於現在及
    將來委任原告開發遠期信用狀以應其購買貨料或設備所需，
    於民國95年4 月3 日邀同被告及第三人潘振興為連帶保證人
    ，與原告簽訂委任開發遠期信用狀契約及授信約定書（下稱
    系爭遠期信用狀契約及授信約定書），約定以美金20萬元為
    限額，由弘曆公司以開發信用狀申請書、信用狀項下之結匯
    證實書或交易憑證或匯票等有關文件為原告代該公司保證付
    款或墊款之憑證，且依系爭信用狀契約第7 條、第9 條約定
    ，以各筆信用狀押匯日或裝運日起算，按前揭開發信用狀申
    請書上列明之匯票期限計算各筆債務之清償日，利息自押匯
    日起算，依當日原告所定外幣貸款利率計收，弘曆公司最遲
    應於各筆信用狀項下之債務清償日，將各該筆債務本息按清
    償時原告公布之即期外匯賣出匯率折算新台幣或以原幣償還
    原告，遲延償還時，應依原告所訂「原訂外幣貸款利率」、
    「遲延日原告新台幣基本放款利率加年利率百分之2.5 」與
    「遲延日原告外幣貸款利率」三者中最高者，計付遲延利息
    （前開3 項利率於弘曆公司違約時，分別為年利率百分之9.
    05、10.151、9.15，是應以百分之10.151計算本件墊款之遲
    延利息），其逾期清償在6 個月以內部分，並另按上開遲延
    利率百分之10，逾期超過6 個月部分，則另按上開遲延利率
    百分之20加計違約金。嗣弘曆公司於95年5 月25日向原告申
    請開發美金71,800元之120 天期遠期信用狀，嗣經國外信用
    狀受益人於95年6 月7 日提出匯票，經由第三人DBS BANK（
    新加坡開發銀行）向原告請求給付美金70,830.7元，原告乃
    於同年6 月9 日經由第三人JPMORGAN CHASE BANK 轉匯上開
    金額予該國外信用狀受益人，且上開信用狀金額扣除弘曆公
    司繳納之開狀保證金美金14,360元後，其餘美金56,470.7元
    （計算式：70,830.7－14,360＝56,470.7，下稱系爭墊款）
    係由原告為弘曆公司墊款。又上開信用狀項下貨運單據到達
    時，原告於95年6 月12日出具進口單據到達通知單予弘曆公
    司，該公司復於同年6 月19日簽署擔保提貨申請書提貨完畢
    ，則依前揭進口單據到達通知單所載，系爭墊款之到期日為
    95年10月5 日，而系爭墊款押匯日（即95年6 月9 日）之原
    告外幣貸款利率為百分之9.05，按該利率計算系爭墊款自押
    匯日起至上開到期日即應清償日止（即自95年6 月9 日起至
    同年10月5 日止）之利息為美金1,675.14元。惟弘曆公司未
    依約於95年10月5 日償還系爭墊款，尚欠原告美金56,470.7
    元及前揭利息美金1,675.14元，合計美金58,145.84 元（計
    算式：56,470.7＋1,675.14＝58,145.84） 及其中美金56,4
    70.7元自95年10月6 日起至清償日止，按年利率百分之10.1
    51計算之利息，並自95年10月6 日起至清償日止，其逾期在
    6 個月以內部分，另按上開利率百分之10，逾期超過6 個月
    部分，另按上開利率百分之20計算之違約金未給付。
二、弘曆公司為便於現在及將來委任原告循環開發國內信用狀以
    應其在國內採購原料或物資所需，另於95年4 月3 日邀同被
    告及潘俊興為連帶保證人，與原告簽訂委任開發國內信用狀
    契約（下稱系爭國內信用狀契約），約定在新台幣400 萬元
    限額內，委由原告循環開發國內信用狀，在各該信用狀有效
    期限內由原告承兌或墊付受益人簽發之匯票，並於該信用狀
    契約第5 條第1 項第2 款、第6 條、第8 條約定，原告所墊
    付各筆買方付息之遠期信用狀款項，弘曆公司應於各筆信用
    狀項下之匯票到期日清償原告墊付之本金，其墊款利息自原
    告墊付日起，依弘曆公司與原告逐筆議定後，填載於開狀申
    請書上之約定利率，按月計付，弘曆公司如未按時清償本息
    ，除仍依約計付本息外，其逾期在6 個月以內部分，另按上
    開利率百分之10，逾期超過6 個月部分，另按上開利率百分
    之20計算違約金。嗣弘曆公司即於95年4 月17日、同年4 月
    28日分別邀同被告及潘振興與原告訂定金額分別為新台幣80
    6,400 元、765,000 元之借據各2 紙，約定借款期間分別自
    95年4 月17日起至同年9 月13日止，及自95年4 月28日起至
    同年8 月25日止，墊款利息則按原告基準放款利率加年利率
    百分之1.606 機動計息（於弘曆公司違約時，其利率為年利
    率百分之5.695） ，據以向原告申請開發如附表2 所示之2
    筆信用狀，金額合計新台幣3,931,200 元，經原告依約墊付
    ，並將上開2 筆信用狀墊款另移請第三人財團法人中小企業
    信用保證基金（下稱信用保證基金）為信用保證，如弘曆公
    司無法清償上開款項時，由信用保證基金賠付原告墊款金額
    之百分之50（因銀行實務規定由信用保證基金保證之款項係
    短期擔保放款，其餘部分則為純信用借款性質之短期放款，
    是上開2 筆信用狀墊款應拆為4 筆借款），弘曆公司嗣於95
    年9 月29日與原告簽訂增補契約，經原告同意分別展延上開
    墊款之還款期限90天而分別展延至95年12月13日及95年11月
    25日止，惟其仍未依約還款，業已喪失期限利益，上開4 筆
    借款餘額均視為全部到期，即應一次全部清償。惟屢經催討
    均未獲給付，尚欠借款本金2,638,563 元及如附表2 所示之
    利息及違約金未清償。而被告均為上開墊款之連帶保證人，
    應與弘曆公司對原告負連帶清償之責。爰提起本件訴訟，依
    消費借貸及連帶保證之法律關係，請求被告給付前揭欠款及
    各如附表1 、2 所示之遲延利息、違約金，而請求判決如前
    開聲明所示。
參、證據：提出系爭遠期信用狀契約、開發信用狀申請書、商業
    信用狀約定書、進口單據到達通知單、擔保提貨申請書、國
    內信用狀契約、95年6 月9 日及同年10月5 日DBU 外幣存放
    款掛牌利率、DBS BANK匯票及轉匯單、原告聯行往來報單、
    全行通收存款憑條各1 件、匯票、新台幣放款利率資料、信
    用保證基金移送信用保證通知單收執／留底聯各2 件、授信
    約定書3 件、借據、增補契約（延長借款期限）各4 件、原
    告轉帳支出傳票5 紙為證。
乙、被告方面：
    被告未於本件言詞辯論期日到庭辯論，亦未提出任何準備書
    狀為何聲明或陳述。
    理  由
壹、程序部分：
一、按當事人得以合意定第一審管轄法院。但以關於由一定法律
    關係而生之訴訟為限，民事訴訟法第24條第1 項定有明文。
    本件依兩造簽訂系爭遠期信用狀契約第15條、國內信用狀契
    約第18條約定，立約人因前開契約涉訟時，合意以本院為第
    一審管轄法院，是本院就本件自有管轄權。
二、本件被告經合法通知，未於言詞辯論期日到場，核無民事訴
    訟法第386 條各款所列情形，爰依原告之聲請，由其一造辯
    論而為判決。
貳、實體部分：
一、原告上開主張，業據其提出與所述相符之系爭遠期信用狀契
    約、開發信用狀申請書、商業信用狀約定書、進口單據到達
    通知單、擔保提貨申請書、國內信用狀契約、95年6 月9 日
    及同年10月5 日DBU 外幣存放款利率掛牌、DBS BANK匯票及
    轉匯單、原告聯行往來報單、全行通收存款憑條各1 件、匯
    票、新台幣放款利率資料、信用保證基金移送信用保證通知
    單收執／留底聯各2 件、授信約定書3 件、系爭借據、增補
    契約（延長借款期限）各4 件、原告轉帳支出傳票5 紙為證
    附卷（參本院卷第10至35頁、第49至59頁）。而被告經合法
    通知，既未到庭辯論，亦未提出任何書狀為何主張或陳述，
    堪信原告上開主張為真實。
二、按消費借貸契約，借用人應於約定期限內，返還與借用物種
    類、品質、數量相同之物；遲延之債務，以支付金錢為標的
    者，債權人得請求依法定利率計算之遲延利息，但約定利率
    較高者，仍從其約定利率；當事人得約定債務人於債務不履
    行時，應支付違約金；數人負同一債務，明示對於債權人各
    負全部給付之責任者，為連帶債務；連帶債務之債權人，得
    對於債務人中之1 人或數人或其全體，同時或先後請求全部
    或一部之給付。連帶債務未全部履行前，全體債務人仍負連
    帶責任。民法第478 條前段、第233 條第1 項、第250 條第
    1 項、第272 條第1 項、第273 條分別定有明文。本件第三
    人弘曆公司既以前揭方式向原告申請代墊國內外貨款而為前
    揭數筆墊款之借款人，且未依約清償借款本息，依系爭遠期
    係用狀契約、授信約定書、國內信用狀契約、借據及增補契
    約之前揭約定，其還款限期均已屆期，尚分別積欠原告前揭
    本息及違約金未清償，而被告為其連帶保證人，已如前述，
    則依前揭規定，被告就本件債務自應與弘曆公司對原告負連
    帶清償責任。從而，原告提起本件訴訟，本於兩造簽訂系爭
    遠期信用狀契約、授信約定書、國內信用狀契約、借據及增
    補契約之約定，依消費借貸及連帶保證之法律關係，請求被
    告給付美金58,145.84 元、新台幣2,638,563 元及分別如附
    表1 、2 所示之遲延利息、違約金，洵屬正當，應予准許。
三、原告陳明願供現金或同面額之中央政府建設公債90年度甲類
    第1 期債票為擔保，請准宣告假執行，核無不合，爰酌定相
    當擔保金額准許之。
四、結論：本件原告之訴為有理由，依民事訴訟法第385 條第1
    項前段、第78條、第390 條第2 項，判決如主文。
中　　華　　民　　國　　96　　年　　5 　　月　　24　　日
                  民事第一庭  審判長法　官  郭琇玲
                                    法  官  吳爭奇
                                    法  官  陳勇松
以上正本係照原本作成。
如對本判決上訴，須於判決送達後20日內向本院提出上訴狀。
中　　華　　民　　國　　96　　年　　5 　　月　　24　　日
                                    書記官　陳夏施
┌──────────────────────────────────────────────────────────────────────┐
│附表1 ：（遠期信用狀借款）                                                                                                                  │
├─────┬─────┬──────┬─────┬─────┬────┬─────┬─────┬─────┬────┬───────────┤
│ 開狀日期 │ 開狀金額 │  墊款金額  │利息起算日│約定清償日│外幣貸款│ 計息期間 │ 利   息  │ 計算遲延 │遲延利息│違約金計算期間及利率  │
│          │          │（計息本金）│（押匯日）│          │年利率  │          │          │ 利息期間 │利率    │                      │
│          │          │            │          │          │        │          │          │          │        │                      │
├─────┼─────┼──────┼─────┼─────┼────┼─────┼─────┼─────┼────┼───────────┤
│95年5月25 │美金71,800│美金56,470.7│95年6月9日│95年10月5 │9.05％  │自95年6月9│美金      │自95年10月│10.151％│逾期在6 個月以內部分，│
│日        │元        │元          │          │日        │        │日起至95年│1,675.14元│6日起至清 │        │按上開利率10％，逾期超│
│          │          │            │          │          │        │10月5日止 │          │償日止    │        │過6 個月部分，另按上開│
│          │          │            │          │          │        │          │          │          │        │利率20％計算違約金。  │
└─────┴─────┴──────┴─────┴─────┴────┴─────┴─────┴─────┴────┴───────────┘
┌───────────────────────────────────────────────────────────────────┐
│附表2 ：（國內信用狀借款）                                                                                                            │
├─┬─────┬─────┬──────┬──────┬────┬─────┬───────────┬────────┬───────┤
│編│匯票金額（│ 請求金額 │借 款 日 期 │ 利息起算日 │借款年利│違約金起算│違約金計算期間及利率  │ 原 借 款 期 間 │展延後之到期日│
│  │新台幣：元│（計息本金│            │            │率      │日        │                      │                │              │
│號│，下同）  │）        │            │            │        │          │                      │                │              │
├─┼─────┼─────┼──────┼──────┼────┼─────┼───────────┼────────┼───────┤
│  │          │ 806,400元│95年4月17日 │95年10月17日│5.695％ │95年11月18│逾期在6 個月以內部分，│自95年4月17日起 │95年12月13日  │
│  │          │          │            │            │        │日        │按上開利率10％，逾期超│至95年9月13日止 │              │
│1 │2,016,000 ├─────┼──────┼──────┼────┼─────┤過6 個月部分，按上開利├────────┼───────┤
│  │元        │ 806,400元│95年4月17日 │95年10月17日│5.695％ │95年11月18│率20％計算違約金。    │自95年4月17日起 │95年12月13日  │
│  │          │          │            │            │        │日        │                      │至95年9月13日止 │              │
├─┼─────┼─────┼──────┼──────┼────┼─────┼───────────┼────────┼───────┤
│  │          │ 512,881元│95年4月28日 │95年9月29日 │5.695％ │95年10月30│逾期在6 個月以內部分，│自95年4月28日起 │95年11月25日  │
│  │          │          │            │            │        │日        │按上開利率10％，逾期超│至95年8月25日止 │              │
│2 │1,915,200 ├─────┼──────┼──────┼────┼─────┤過6 個月部分，按上開利├────────┼───────┤
│  │元        │ 512,882元│95年4月28日 │95年9月29日 │5.695％ │95年10月30│率20％計算違約金。    │自95年4月28日起 │95年11月25日  │
│  │          │          │            │            │        │日        │                      │至95年8月25日止 │              │
├─┼─────┼─────┼──────┴──────┴────┴─────┴───────────┴────────┴───────┤
│合│3,931,200 │2,638,563 │                                                                                                          │
│計│元        │元        │                                                                                                          │
└─┴─────┴─────┴─────────────────────────────────────────────────────┘
